臺灣臺中地方法院民事判決　九十二年度重訴字第二一○號
　　原　　　告　　甲○○
　　訴訟代理人　　溫文昌律師
　　複　代理人　　曹宗彝律師
　　被　　　告　　乙○○
右被告因傷害刑事案件，原告提出附帶民事訴訟請求損害賠償事件（九十一年度附民
字第三七七號），經刑事庭裁定移送民事庭，於民國九十二年十二月二十四日言詞辯
論終結，本院判決如左：
    主      文
被告應給付原告新臺幣壹佰壹拾貳萬柒仟柒佰貳拾捌元，及自民國九十一年八月二十
一日起至清償日止，按年息百分之五計算之利息。
原告其餘之訴駁回。
訴訟費用由被告負擔二分之一，餘由原告負擔。
本判決原告勝訴部分於原告以新臺幣拾伍萬元供擔保後，得假執行。
原告其餘假執行之聲請駁回。
    事      實
甲、原告方面：
  一、聲明：
    （一）被告應給付原告新臺幣（下同）伍佰陸拾萬柒仟捌佰陸拾柒元，及自起
          訴狀繕本送達之翌日即民國九十一年八月二十一日起至清償日止，按年息
          百分之五計算之利息。
    （二）願供擔保為假執行之宣告。
  二、陳述：
    （一）被告前將其在臺中市○區○○路與緩遠路口黃昏市場內之攤位頂讓予原告
          ，惟遲未交付頂讓契約書及付款收據。原告乃於九十一年四月十一日二十
          一時二十五分許，至該黃昏市場內，向被告索取頂讓契約書，不料被告竟
          先以手毆打原告之左肩膀，隨即又至車內拿取棒球棍繼續追打原告，致原
          告受有頭部外傷併頭皮血腫及腦震盜、右顳骨骨折、兩膝挫傷、左手擦傷
          、右臀部瘀傷、兩側感音性聽障等傷害，經就醫後，右耳聽力仍損失五十
          五分貝，為中度神經性聽障，左耳聽力損失三十分貝，為輕度神經性聽障
          。
    （二）被告上開不法侵害原告之身體、健康之行為，對原告所受如下之損害，應
          負賠償責任。
        １、醫療費用：原告已自行支付醫療費用一萬三千八百八十九元。
        ２、增加生活支出費用：原告遭此傷害，致聽力受損，購買助聽器支出四千
            元。
        ３、喪失及減少勞動能力：原告因此傷害，喪失勞動能力百分之二十，原告
            係五十一年十月二十七日出生，於九十一年四月十一日被傷害後至六十
            歲退休止，尚可工作二十年，按每月勞工投保薪資一萬八千三百元計算
            ，並扣除中間利息，可一次請求賠償之金額為六十一萬九千九百七十八
            元。
        ４、非財產上之損害：原告係台北工專肄業，擔任保險經紀人，年收入約四
            十萬元，另外有合夥經營水果攤。原告因此傷害，肉體及精神受苦甚重
            ，爰請求精神慰撫金五百萬元。
    （三）綜上所述，原告依民法第一百八十四條第一項前段、第一百九十三條第一
          項、第一百九十五條第一項等規定，訴請被告賠償五百六十三萬七千八百
          六十七元，及自起訴狀繕本送達之翌日（即九十一年八月二十一日）起至
          清償日止，按年息百分之五計算之法定遲延利息。
  三、證據：提出診斷證明書二件、醫療費用收據二十一紙、估價單收據一份為證，
            並聲請調取本院九十一年度訴字第一七四九號刑事案件刑事案件卷宗（
            含臺灣臺中地方法院檢察署九十一年度偵字第九九三六號偵查卷及臺灣
            高等法院臺中分院九十二年度上訴字第五六○刑事卷宗）、兩造之財產
            所得資料，並向澄清醫院函查原告喪失或減少工作能力之情形。
乙、被告方面：被告未於最後言詞辯論期日到場，惟據其先前到場之辯論，記載如下
              。
  一、聲明：求為判決駁回原告之訴。
  二、陳述：
    （一）原告之請求金額過高，被告無力負擔。
    （二）被告係大成商工畢業，經營水果攤，月收入約二萬元左右，已婚，有一個
          小孩五歲，需扶養五十八歲之父親。
    理      由
一、被告未於最後言詞辯論期日到場，核無民事訴訟法第三百八十六條各款所列情形
    ，爰依原告之聲請，由其一造辯論而為判決。
二、原告起訴主張被告於九十一年四月十一日二十一時二十五分許，在臺中市○區○
    ○路與緩遠路口黃昏市場內，先徒手毆打原告之左肩膀，繼而持棒球棍追打原告
    ，致原告受有頭部外傷併頭皮血腫及腦震盜、右顳骨骨折、兩膝挫傷、左手擦傷
    、右臀部瘀傷、兩側感音性聽障等傷害，業據提出診斷證明書二件為證，復為被
    告所不爭執，並經本院調取九十一年度訴字第一七四九號刑事案件偵審卷宗（含
    臺灣臺中地方法院檢察署九十一年度偵字第九九三六號偵查卷及臺灣高等法院臺
    中分院九十二年度上訴字第五六○刑事卷宗），查明被告確因涉嫌上開傷害原告
    之罪行，經判處有期徒刑十月確定在案。自堪信原告主張此部分之事實為真正。
三、按因故意或過失不法侵害他人之權利者，負損害賠償責任；不法侵害他人之身體
    或健康者，對於被害人因此喪失或減少勞動能力，或增加生活上之需要時，應負
    損害賠償責任；不法侵害他人之身體、健康、名譽、自由、信用、隱私、貞操，
    或不法侵害其他人格法益而情節重大者，被害人雖非財產上之損害，亦得請求賠
    償相當之金額，民法第一百八十四條第一項前段、第一百九十三條第一項及第一
    百九十五條第一項前段分別定有明文。本件被告上開毆打原告成傷之行為，核係
    故意不法侵害原告之身體、健康，且原告所受之損害與被告之故意傷害行為間，
    自有相當之因果關係，揆諸前揭法律規定，被告即應對原告所受之損害負賠償責
    任。
四、原告得請求賠償之金額：
  （一）醫療費用：一萬三千七百三十九元。
        原告主張已支出醫療費用一萬三千八百八十九元，固據提出醫療費用收據二
        十一紙為證。惟其中九十一年十一月十二日施俊哲診所出具金額一百五十元
        之收據，記載病名為「急性鼻咽炎（感冒）」，顯與被告之傷害行為間無相
        當之因果關係，此部分不應准許；其餘一萬三千七百三十九元部分，經核其
        名目，均係治療遭被告毆傷所必要，應予准許。
  （二）增加生活支出費用：四千元。
        原告主張其因遭此傷害，致聽力受損，購買助聽器支出四千元，亦據提出估
        價單收據一紙為證。經核原告所受傷害確曾致部分聽力減損，有原告提出澄
        清醫院診斷證明書為證，則原告於聽力受損期間購買助聽器使用，自有必要
        ，此部分應予准許。
  （三）喪失及減少勞動能力：三十萬九千九百八十九元。
      １、原告主張因此傷害，減少勞動能力百分之二十。惟經本院向澄清醫院函查
          結果，認原告經治療後，仍持續有偏頭痛及三叉神經痛，其原因確與九十
          一年四月十一日頭部外傷有關，至視力模糊及聽力受損，純屬自覺症狀，
          就生理部分而言，其遺存之障害應不致造成勞動力喪失，然而因保險經紀
          人之工作極為依賴腦部思考，偏頭痛及三叉神經痛在心理上的確在一定程
          度會影響此項工作能力，有該醫院九十二年九月四日澄敬字第八八二號函
          在卷可憑。雖該函同時表示原告之勞動能降低比率，牽涉到原告本身人格
          特質以及環境之種種變數，在醫學上很難估計，惟依上述函述內容，已可
          證明被告傷害原告之身體、健康，足令擔任保險經紀人之原告減少部分勞
          動能力。本院衡酌原告所受之傷害程度、所從事之工作性質等一切情況，
          認原告減少勞動能力之比率應以百分之十為適當。原告主張其減少勞動能
          力達百分之二十，尚非可採。
      ２、原告係五十一年十月二十七日出生，每月勞工投保薪資一萬八千三百元，
          有原告之年籍資料及嘉義市保險業職業工會繳費收據一份附卷可證，是原
          告自九十一年四月十一日被傷害後至六十歲退休止，至少尚可工作二十年
          ，其請求按勞工投保薪資一萬八千三百元計算二十年之減少勞動能力損失
          ，應屬合理。惟原告請求被告一次給付，自應扣除中間利息，方屬公允。
          查二十年之霍夫曼係數為14.0000000，扣除中間利息（第一年不扣除）後
          ，原告得一次請求被告賠償此部分之損害金額為三十萬九千九百八十九元
          （18300×12÷10×14.0000000＝309989，元以下四捨五入）。
  （四）非財產上損害賠償：八十萬元。
        按人之身體、健康無法以金錢價值衡量，是慰撫金數額之酌定，自應斟酌加
        害行為、加害人及被害人之身分、地位、家庭經濟或能力，暨被害人所受痛
        苦之程度等一切情狀。本院審酌被告持棒球棍故意毆擊原告之頭部，對原告
        之生理及心理傷害至鉅；原告所受頭部外傷併頭皮血腫及腦震盜、右顳骨骨
        折、兩膝挫傷、左手擦傷、右臀部瘀傷、兩側感音性聽障等傷害程度；原告
        係台北工專肄業，擔任保險經紀人，年收入約四十萬元，另外有合夥經營水
        果攤；被告則為大成商工畢業，經營水果攤，月收入約二萬元左右，已婚，
        有一個小孩五歲，需扶養五十八歲之父親，及兩造之財產及所得（參卷附財
        政部臺灣省中區國局臺中市分局九十二年五月十九日中區國稅中市四字第○
        九二○○二六一八一號函送之財產所得查詢清單）等身分、地位、經濟能力
        之一切情狀，認為原告請求慰撫金以八十萬元為適當，逾此部分之請求，則
        無理由。
  （五）以上各項合計為一百十二萬七千七百二十八元（13739＋4000＋309989＋800
        000＝0000000）。
五、綜上所述，原告依侵權行為之法律關係，請求被告給付一百十二萬七千七百二十
    八元，及自起訴狀繕本送達翌日即九十一年八月二十一日起至清償日止，按年息
    百分之五計算之法定遲延利息，為有理由，應予准許。其逾此部分之請求，即無
    理由，應予駁回。
六、原告陳明願供擔保聲請宣告假執行，關於其勝訴部分，經核與法律規定相符，爰
    酌定相當擔保金額宣告之。原告其餘假執行之聲請，因訴之駁回而失宣告之依據
    ，應併予駁回。
七、據上論結，本件原告之訴為一部有理由，一部無理由，爰依民事訴訟法第三百八
    十五條第一項前段、第七十九條、第三百九十條第二項，判決如主文。
中　　　華　　　民　　　國　　九十三　　年　　　一　　　月　　　七　　　日
                                      臺灣臺中地方法院民事第四庭
~B法　官　張恩賜
右為正本係照原本作成。
如對本判決上訴，須於判決送達後二十日內向本院提出上訴狀（須附繕本）。
中　　　華　　　民　　　國　　九十三　　年　　　一　　　月　　　七　　　日
~B書記官　林世佳
